臺灣高等法院民事判決　　　　　　　　　　　　　　　九十三年度家上字第一一號
　　上　訴　人　乙○○
　　訴訟代理人　羅明宏律師
　　被上訴人　　甲○○
　　訴訟代理人　李秋銘律師
　　複代理人　　黃金亮律師
　　　　　　　　黃秀禎律師
當事人間請求離婚等事件，上訴人對於中華民國九十二年十月二十二日臺灣宜蘭地方
法院九十二年度婚字第五０號第一審判決提起上訴，本院於九十三年七月二十日言詞
辯論終結，判決如下：
    主    文
上訴駁回。
第二審訴訟費用由上訴人負擔。
    事    實
甲、上訴人方面：
一、聲明：
  (一)原判決廢棄。
  (二)請准上訴人與被上訴人離婚，兩造所生之長男林世昌（民國八十四年七月十二日
    生）、次男林睿竤（民國八十六年十二月二十二日生）權利義務之行使或負擔均
    由上訴人任之。
二、陳述：除與原判決記載相同者，茲引用之外，補稱：
  (一)上訴人與第三人藍芳柏先生間為業務往來關係，並無外遇情事，原審竟謂上訴人
    之行為，逾越為人妻之本分，將公務行為與私人關係混為一談，核其認事用法，
    顯有違誤。
　  1.查上訴人與被上訴人早於九十一年三月間協議分居後，上訴人更專注於自己所
      經營之媚詩汀美容生活館，該店於羅東及宜蘭市均設有分店，由藍芳柏先生擔
      任公司業務顧問，負責擬訂經營方針，人事建議，公司財務、人事資料文件皆
      由其保管，存放於其所有礁溪巨星大樓之辦公處所。上訴人平時為磋商公司業
      務，即經常與藍芳柏先生開會或討論，但由於公司為開放式空間，本身並未設
      有會議室亦無其他適當處所可供開會之用；其次，人事財務問題也不適合於員
      工面前討論，而藍芳柏先生為男性亦不方便於女子美容沙龍進出，在種種因素
      考慮下，故凡有關公司事務必須討論時，均擇於藍芳柏先生礁溪巨星大樓辦公
      處所討論，此實有其必要性。
    2.次查，民國九十一年八月十一日當晚九點許，羅東店打烊休息後，因羅東分店
      人力不足、新進人員招聘等諸多事宜極為緊迫，上訴人必須與公司顧問藍芳柏
      先生研商應變措施，故當晚下班後，雖時間已晚，但上訴人仍與藍芳柏先生決
      定利用時間研商，以便次日上班時可立即採取應變措施，遂與藍芳柏二人驅車
      前至其辦公室研議，類似情形以前亦有之，故並不特別，此實為當晚上訴人前
      去藍芳柏先生辦公處所之緣由。但由於當天適逢宜蘭童玩節最後一天，又是星
      期假日，不論是濱海公路或是省公路均嚴重塞車，上訴人先從羅東店回至宜蘭
      店拿取部分資料，路上車程已花了不少時間，為避免二人皆開車造成聯絡不便
      ，浪費更多時間，故上訴人在宜蘭店乃改搭被上訴人便車至其礁溪辦公處所，
      如此一路耽擱，到達藍芳柏先生礁溪辦公處所時已是十時左右，上訴人稍事休
      息即與藍芳柏先生進行討論，然而公司人事問題又豈是一時半刻討論可以解決
      ，故即使時間已晚，亦需討論出結果，此乃不得已之舉。原審指上訴人深夜進
      入男子藍芳柏住處，共處一室云云，根本未查明為何上訴人必須去藍芳柏先生
      辦公處所之理由，
  (二)再查，兩造自民國九十一年三月間協議分居後，上訴人雖出外自行居住，但仍十
    分掛念兩名子女，乃於九十二年十一月八日返回被上訴人住處欲探視子女，惟這
    段時日歷經被上訴人及其家人不斷羞辱之情事，令上訴人十分畏懼若單身一人前
    往，萬一遭被上訴人全家作出不利上訴人之行為，豈非含冤莫白，故不得不央請
    胞弟簡添耀陪同，上訴人之動機本極單純，但不料卻果真遭到被上訴人及公公林
    信義之強力阻撓，上訴人受到驚嚇想抽身而退，但已遭被上訴人抓傷，事後上訴
    人本不欲追究被上訴人傷害刑責，豈料公公林信義竟報警對上訴人提起不實傷害
    告訴（上證一），衝突過程證人簡添耀已到案具結說明並經　鈞院函調該案之偵
    查卷附卷可稽。上訴人深恐被上訴人再對上訴人作出不理性之舉亦不得不向警局
    提出家庭暴力案件申請保護（上證二）。惟從卷附傷害案件被上訴人及公公林信
    義二人之偵訊筆錄卻與上開事實完全相反，且從二人供述之字裏行間透露出二人
    對於上訴人之敵意，試問上訴人只是單純探視子女即遭受如此粗暴待遇，兩造又
    豈有可能共營婚姻生活？
  (三)據上所陳，兩造間之婚姻基礎顯已破裂難以維持，而此一事由並非可歸責於上訴
    人之一方，原審判決未慮及此，遽為駁回之判決，顯有不當，
三、證據：除援用原審所提證據外，補提報案三聯單及家暴案通報單各乙份為證，並
    聲請訊問證人簡錦輝、簡添耀。
乙、被上訴人方面：
一、聲明：上訴駁回。
二、陳述：除與原判決記載相同者，茲引用之外，補稱：
  (一)上訴人抗辯謂其與訴外人藍芳柏於民國九十一年八月十一日晚間係為業務關係而
    至宜蘭縣礁溪鄉○○路五十三號九樓之四處，並無外遇情事云云。惟查：
    1.民國九十一年八月十一日深夜十二時二十八分許，警方至宜蘭縣礁溪鄉○○路
      五十三號九樓之四時，經敲門十多分鐘後，藍芳柏方才開門，此由警員李正昌
      於前開偵查中證稱：「我沒有敲門，是甲○○敲門，我們到現場發現屋內沒有
      燈光，我們質疑屋內是否有人居住。後來大約十多分鐘才由藍芳柏從浴室探頭
      出來，之後我們請藍芳柏開門。有拿
      對於：「你請求告訴人藍芳柏開門，你在敲門後多久告訴藍芳柏才來開門？」
      之訊問，答稱：「我們到達後，我們敲門到他們開門大約十多分鐘。」等語均
      可為證明。苟上訴人與藍芳柏在屋內討論公事，何以在無燈光之室內經人敲門
      後經過十多分鐘方才開門。
    2.次查警員李正昌於前開刑事案件調查中證稱：「我們在浴室看到女用衣物。我
      們要出門時，乙○○有去拿該女人的衣物。」，對於「你們有無發現女用衣物
      ？」之訊問，李正昌則答稱：「我們進去後進去靠右的地板的房間，有掛一些
      衣物，我不知道是男的還是女生的。放在浴室的內衣，乙○○有去拿走。」等
      語。由此足證明上訴人所主張當天在該討論公事，並非實在。
    3.另查被上訴人於臺灣宜蘭地方法院檢察署九十一年度發查字第四二一號案件調
      查時所提出之刑事辯護理由 (二)暨調查證據聲請狀中即謂：「被上訴人之配
      偶與告訴人於當日下午六時見面時，告訴人係穿著白襯衫、深色西褲、打領帶
      ，被上訴人之配偶則穿著短袖黑色花邊上衣，黑色及膝裙子，乃於警方至現場
      時，告訴人係穿著紫紅色無袖背心、運動褲，被上訴人之配偶則穿著灰色上衣
      及緊身及膝褲子，二人在宜蘭市同車時所穿著之服裝與被上訴人查獲之時並不
      相同。」，而依本案警訊卷所附之照片所示，藍芳柏之房內當時即掛有黑色之
      衣物，再參諸上訴人於警方前來時進入浴室內取走內衣等情，此均足證上訴人
      當日在上開地點確有更換衣服，苟上訴人至該處係與藍芳柏談論公事，又何須
      於該處更換衣服。
    4.末查上訴人於案發當晚並未即離開藍芳柏同所有之宜蘭縣礁溪鄉○○路五十三
      號九樓之四號套房，直至清晨七時許，其座車尚在停車場等情，業據證人陳建
      華於原審中證述甚詳。再參諸上訴人於原審所提出證三之診斷證明書，係由位
      於宜蘭縣礁溪鄉之杏和醫院所出具，其上記載上訴人於九十一年八月十二日前
      至該院門診治療，則以上訴人居住於宜蘭市，如於案發當晚即返回宜蘭市，衡
      情應無再至礁溪鄉驗傷之理，乃上訴人之驗傷診斷書係九十一年八月十二日在
      礁溪鄉之杏和醫院檢查時所出具，更足證明上訴人於案發後並未即返回宜蘭市
      院驗傷，由此亦能證明上訴人抗辯謂其與訴外人藍芳柏於民國九十一年八月十
      一日晚間係為業務關係而至宜蘭縣礁溪鄉○○路五十三號九樓之四處乙節，根
      本不實。
  (二)本件上訴人起訴請求離婚，係依民法第一千零五十二條第二項：「有前項以外之
    重大事由，難以維持婚姻者」，據為請求之依據。惟按民法第一千零五十二條第
    二項所稱「有前項以外之重大事由，難以維持婚姻者」，乃抽象的、概括的離婚
    事由，故關於是否為難以維持婚姻之重大事由，其判斷標準為婚姻是否已生破綻
    而無回復之希望。而婚姻是否已生破綻無回復之希望，則應依客觀的標準，即難
    以維持婚姻之事實，是否已達於倘處於同一境況，任何人均將喪失維持婚姻意欲
    之程度而定。由於同條但書規定：「難以維持婚姻之重大事由應由夫妻之一方負
    責者，僅他方得請求離婚」，故本件情形，縱認兩造間之婚姻已生破綻，惟依前
    開所敘，本件係因上訴人與訴外人藍芳柏之關係非比尋常，上訴人外遇在外，婚
    姻之破綻係可歸責於上訴人，從而上訴人雖依民法第一千零五十二條第二項規定
    請求離婚，然揆諸同條項但書之規定，上訴人之請求自無理由。
三、證據：援用原審所提立證方法。
丙、本院依聲請調閱宜蘭地檢署九十一年偵字第二五四一號、九十一年偵字第二八九
    九號、九十二年發查字第七０四號、九十三年偵字第六八六號卷。
    理    由
一、上訴人主張兩造於民國八十三年間結婚，婚姻關係現仍存續中，並育有子女林世
    昌、林睿竑，婚後與被上訴人及公婆間，因觀念生活習性不同，日常生活時有摩
    擦爭執，夫妻感情日漸冷淡。八十八年初上訴人重新投入職場，非但未得被上訴
    人支持與肯定，反遭其冷嘲熱諷，更在親友前公開表示對上訴人之不滿。九十一
    年三月間，兩造遂協議離婚，事後為上訴人父母知悉，上訴人父母因不願女兒婚
    姻破裂，乃出面與被上訴人及被上訴人父母協議，改成協議分居。分居後，雙方
    不但未聯絡，且上訴人欲返家探視二子，常遭被上訴人無理阻攔，甚至趕上訴人
    出門，上訴人思子心切，乃至學校探視。被上訴人又懷疑原告有外遇，委請徵信
    社跟蹤，九十一年八月十一日上訴人因員工離職及籌備羅東店開幕事宜，前至公
    司顧問藍芳柏先生位在礁溪鄉○○路五十三號九樓之四的臨時辦公室商討公事，
    被上訴人竟夥同徵信社人員三名侵入藍芳柏屋內到處拍照攝影，雙方發生肢體衝
    突，上訴人為勸阻雙方爭吵，反遭被上訴人毆傷。兩造長期感情不睦，於九十一
    年三月協議離婚當時即已無繼續維持婚姻關係之意願，而雙方分居後被上訴人從
    未檢討夫妻失和原因以努力補救破裂之婚姻關係，反而懷疑上訴人有外遇，不惜
    委請徵信社捉姦，是被上訴人顯已無意與上訴人繼續保持共同生活之圓滿、安全
    及幸福，而被上訴人捉姦不成竟毆傷上訴人且提出妨害家庭之刑事告訴，造成上
    訴人人格尊嚴及人身安全均受到踐踏與威脅，夫妻之互信、互諒、互愛之基礎已
    蕩然無存，為此依民法第一千零五十二條第二項之規定訴請離婚。被上訴人則否
    認上訴人所稱其在外工作卻完全得不到被上訴人之諒解與支持，反遭冷嘲熱諷一
    節，亦否認兩造有協議分居，並以：上訴人於外出工作後，即常有晚歸之情事發
    生，九十一年三月間，上訴人以房子住不下為由搬出去，言明二樓裝潢好再搬回
    來，上訴人搬出去後，被上訴人天天打電話給她，她也天天回來看小孩，禮拜日
    被上訴人還帶小孩到她店裡等她下班一起去吃飯，後來上訴人就二、三天才來看
    小孩一次，後來又越隔越久，七月後就不再來看小孩，房子裝潢好後也不願搬回
    來，被上訴人心覺詫異，其後發現上訴人經常出入上開藍芳柏所有之套房，被上
    訴人乃加以注意，嗣於民國九十一年八月十一日下午五點多與友人在上訴人店外
    守候，發現上訴人六點下班時，與藍芳柏共乘上訴人之車輛離去，乃由友人在藍
    芳柏上開套房之停車場守候，當晚十一時許，其二人共同回到上開藍芳柏套房，
    被上訴人乃報警捉姦，該次衝突，係因上訴人外遇之可議行為所造成，婚姻之破
    綻係可歸責於上訴人，且該次衝突亦非重大到難以維持婚姻之程度，上訴人主張
    依民法第一千零五十二條第二項規定請求離婚，自無理由等語，資以抗辯。
二、按依民法第一千零五十二條第二項訴請離婚，其判斷之標準在於婚姻是否已生破
    綻而無回復之希望，且必須此項事由，應由他方負責或他方應負較大之責者，始
    得據以請求。是本件應審酌者乃：(1)兩造之婚姻是否已生破綻而無回復之希望？
    (2)造成婚姻破綻之事由為何？何人應負較大之責任？茲分述如下：
三、兩造婚姻已生破綻：
  (一)上訴人主張，九十一年三月間，兩造曾協議離婚，事後為上訴人父母知悉，上訴
    人父母因不願女兒婚姻破裂，乃出面與被上訴人父母協議，改成協議分居云云，
    業據提出離婚協議書為證（原審第十四頁），被上訴人對於離婚協議書簽名之真
    正不爭執，惟否認有協議分居之事實，辯稱：惟該協議書係因上訴人於民國八十
    九年開始後常有未返家之情事，嗣至民國九十一年三月間某日，上訴人突然持一
    份離婚協議書至被上訴人工作之機車行內糾纏被上訴人，要求被上訴人在該份離
    婚協議書上簽字，被上訴人因不堪其擾，且當時店內亦有顧客在場，為免有礙觀
    瞻影響生意，遂在該協議書上簽字，於被上訴人簽字後，上訴人方才離去。故此
    份協議書之內容並非兩造協議所書立，此觀諸該協議書之內容均為上訴人所書寫
    乙節即可知悉。且上開協議書並未經二名證人之簽名，亦未向戶政機關為離婚登
    記，因而兩造間仍有婚姻關係存在，依民法第一千零一條規定，上訴人仍負有同
    民法第一千零五十條規定，兩願離婚應以書面為之及有二人以上證人之簽名外，
    並應向戶政機關為離婚之登記，始發生離婚之效力。本件兩造並未辦理離婚登記
    ，為其所不爭執，則自不發生離婚之效力。至是否有協議分居之事實，據證人即
    上訴人之父親簡錦輝證稱：「簽協議書時，我並不知情，後來因為沒有去辦離婚
    登記，我親家就叫我過去協調，建議他們兩位先分開一段時間，但沒有講分開多
    久。」惟被上訴人父親林信義則證稱：「是我親家提議先分開，但我跟我兒子都
    沒有答應先分居。」等語（本院卷第七三頁），是尚難認兩造確有協議分居之合
    意。然兩造既有簽署協議離婚書之過程及發生是否協議分居之爭執，顯見兩造之
    婚姻確已生破綻。
  (二)上訴人因在外經營美容生活館，與訴外人藍芳柏往來密切，據被上訴人陳稱：在
    上訴人離家出走後，被上訴人因開業作生意關係，店內人來人往，即有客戶、親
    友開始傳言渠等於馬路上、餐廳裡曾撞見上訴人與訴外人藍芳柏有搭肩、摟腰之
    親嫟動作，被上訴人初不置信，但傳言時有耳聞，直至九十一年五月間才發現其
    二人確有親密關係，所傳非虛。同年六月間起被上訴人則屢次目睹藍芳柏至上訴
    人工作地點載上訴人回藍芳柏位於礁溪之住處，被上訴人乃在案發地點旁租屋，
    以便就近監看，並於九十一年八月十一日晚上報警，而發生所謂「抓姦」之衝突
    （詳後述），被上訴人因而對上訴人之友人藍芳柏提出妨害家庭之告訴，藍芳柏
    並對被上訴人提起妨害自由之告訴，另兩造家庭並互控傷害，此業經本院調取台
    灣宜蘭地方法院檢察署九十一年偵字第二五四一號、九十一年偵字第二八九九號
    、九十三年偵字第六八六號全卷核閱屬實。是上訴人稱兩造之婚姻因而陷於破裂
    ，亦堪採信。
四、兩造婚姻之破綻，上訴人可歸責較大：
    兩造之婚姻雖已生破綻，然本院依下列諸事證，認上訴人之可歸責大於被上訴人
    ，其訴請離婚為無理由：
  (一)上訴人辯稱其與訴外人藍芳柏於民國九十一年八月十一日晚間係為業務關係而至
    宜蘭縣礁溪鄉○○路五十三號九樓之四處，並無外遇情事云云。惟查：
    1.民國九十一年八月十一日深夜十二時二十八分許，警方至宜蘭縣礁溪鄉○○路
      五十三號九樓之四時，該處房內燈光並未開啟，此由當日前往現場之警員李正
      昌於臺灣宜蘭地方法院檢察署檢九十一年度發查字第四二一號案件調查在民國
      九十一年十月二十九日訊問時證稱：「我沒有敲門，是甲○○敲門，我們到現
      場發現屋內沒有燈光，我們質疑屋內是否有無居住。」，其後再訊以：「當初
      到現場時，屋內有無燈光？」，李正昌答稱：「從外面看，沒有看到燈光。」
      ，復訊以：「從外面看，一定看得到燈光嗎？」，李正昌答稱：「一定看得到
      燈光。」，另對於：「在屋外可以看到屋內的燈光嗎？你是從哪裡看的？」之
      訊問，李正昌答稱：「當時藍芳柏拿
      。他拿
      人與訴外人藍芳柏在屋內時係處於熄燈之狀況，苟上訴人與藍芳柏係在室內討
      論公事，焉可能在此無燈光之室內討論，故上訴人主張當日係在屋內討論公事
      云云，與事實不符。
    2.次查民國九十一年八月十一日深夜十二時二十八分許，警方至宜蘭縣礁溪鄉○
      ○路五十三號九樓之四時，經敲門十多分鐘後，藍芳柏方才開門，此由警員李
      正昌於前開偵查中證稱：「我沒有敲門，是甲○○敲門，我們到現場發現屋內
      沒有燈光，我們質疑屋內是否有無居住。後來大約十多分鐘才由藍芳柏從浴室
      探頭出來，之後我們請藍芳柏開門。有拿
      威宏對於：「你請求告訴人藍芳柏開門，你在敲門後多久告訴藍芳柏才來開門
      ？」之訊問，答稱：「我們到達後，我們敲門到他們開門大約十多分鐘。」等
      語均可為證明。苟上訴人與藍芳柏在屋內討論公事，何以在無燈光之室內經人
      敲門後經過十多分鐘方才開門，此亦足證明上訴人主張其在室內談公事，根本
      不實。
    3.又警員李正昌於前開刑事案件調查中證稱：「我們在浴室看到女用衣物。我們
      要出門時，乙○○有去拿該女人的衣物。」，對於：「你們有無發現女用衣物
      ？」之訊問，李正昌則答稱：「我們進去後進去靠右的地板的房間，有掛一些
      衣物，我不知道是男的還是女生的。放在浴室的內衣，乙○○有去拿走。」等
      語。查本件上訴人苟係至前開處談論公事，又何以有女人之衣物在浴室內，且
      上訴人於警方前來之時，又進入浴室內取走女用內衣，由此亦足證明上訴人所
      主張當天在該討論公事，並非實在。
    4.另查被上訴人於臺灣宜蘭地方法院檢察署九十一年度發查字第四二一號案件調
      查時所提出之刑事辯護理由(二)暨調查證據聲請狀中即謂：「被上訴人之配偶與
      告訴人（藍芳柏）於當日下午六時見面時，告訴人係穿著白襯衫、深色西褲、
      打領帶，被上訴人之配偶則穿著短袖黑色花邊上衣，黑色及膝裙子，乃於警方
      至現場時，告訴人係穿著紫紅色無袖背心、運動褲，被上訴人之配偶則穿著灰
      色上衣及緊身及膝褲子，二人在宜蘭市同車時所穿著之服裝與被上訴人查獲之
      時並不相同。」，而依本案警訊卷所附之照片所示，藍芳柏之房內當時即掛有
      黑色之衣物，再參諸上訴人於警方前來時進入浴室內取走內衣等情，此均足證
      上訴人當日在上開地點確有更換衣服，苟上訴人至該處係與藍芳柏談論公事，
      又何須於該處將原穿著較正式之衣服，更換為較輕便之背心、運動褲？由此，
      亦能證明上訴人所主張至該處與藍芳柏談論公事，根本不實。
    5.又查上訴人於民國九十一年八月十一日深夜，與訴外人藍芳柏同至宜蘭縣礁溪
      鄉○○路五十三號九樓之四號之藍芳柏所有套房時，被上訴人在進入室內後，
      發現該處有上訴人與訴外人藍芳柏之油畫像一幅，此在臺灣宜蘭地方法院檢察
      署九十一年度偵字第二五四一號偵查卷內，即有拍到此一油畫像之照片可參。
      對於此一照片，訴外人藍芳柏於原審九十二年度聲判字第一號刑事案件調查時
      ，法官訊問藍芳柏以：「對警訊中照片之油畫有何意見？」，藍芳柏答稱：「
      那是在淡水畫的，畫中的男子是我，女子是隨便找路人畫的。女子不是乙○○
      。」等語。惟藍芳柏所為之上開供述與一般常情不符，蓋一般人焉可能找不熟
      識之女子共同畫像，然後將該畫像陳列於自已之住處，是被上訴人稱該畫像之
      人即係上訴人與藍芳柏，應可採信。查上訴人與藍芳柏苟係同事關係，二人焉
      可能深夜在該處而不開燈，該處又焉可能有該二人之油畫像，由此，即可證明
      上訴人與訴外人藍芳柏之關係，非僅上訴人所稱之同事關係而已。
    6.又上訴人稱其係於晚間九時許，始與藍芳柏自羅東開車前往礁溪住處，抵達時
      已十時左右云云。惟據證人陳建華於原審結稱：「（問：九十一年八月十二日
      凌晨被告去抓姦，你有無全程在場？）有的，我全程在場。（問：你們在抓姦
      之前，如何跟監？）抓姦的前一天下午五點多我們在她店外面等，六點左右看
      到她與藍芳柏一起開車離開，由原告開她的車，甲○○就說他們一定會回到礁
      溪，我們到礁溪等他們，我就到他們那棟房子的地下停車場等，甲○○在那邊
      有租一房子，在藍芳柏隔壁，就在十一時看到他們的車子回到停車場，到十二
      時甲○○到派出所報案抓姦。（問：是否知道原告何時離開藍芳柏住處？）警
      察來抓姦過後，我都一直留在甲○○所租的房子內，第二天七點我離開時，原
      告的車子還未開走。（被告訴訟代理人問：請求能否訊問證人他們二個人在五
      點多時跟凌晨抓姦時的衣服穿著，是否一樣？）我五點多看到時，他們二人都
      穿正式的衣服，但後來抓姦時二人穿著都很休閒。另外我要補充，我從事防水
      工程，而且我是公司負責人，我不是從事徵信業，甲○○到台北縣板橋市來找
      我。」等語（原審卷第一三九、第一四０頁）。足見上訴人與藍芳柏於下午六
      時許即已離開店裡，上訴人稱其係九時許始離開云云，為不足採。
五、綜上，上訴人辯稱係到藍芳柏住處談公事，顯不足採信，被上訴人懷疑上訴人與
    藍芳柏有姦情，尚非無據。於捉姦過程中，被上訴人難免激憤，難以控制，爭執
    拉扯中，兩造因此均受傷，在所難免，有驗傷診斷書二紙及上訴人受傷照片數張
    在卷可稽；雖事後檢察官在嚴格證據論證下，認無積極證據認定二人有通、相姦
    之性關係，但上訴人之行為，已完全逾越為人妻之本分；此一事件，果真使兩造
    婚姻產生裂痕，亦是可歸責於上訴人，況本事件，被上訴人只針對藍芳柏告訴，
    未對上訴人提任何告訴，足認其尚有心挽回此婚姻，是兩造之感情是否確已難以
    回復，尚非無疑，縱認此一事件，使兩造婚姻產生難以回復之裂痕，其責亦在上
    訴人，從而上訴人依民法第一千零五十二條第二項之規定，訴請離婚，難認有理
    ，應不予准許。原審為上訴人敗訴之判決，於法並無不合，上訴意旨指摘原判決
    不當，求予廢棄改判，為無理由，應予駁回。
六、本件事證已臻明確，至兩造其餘之攻擊或防禦方法及未經援用之證據，經本院審
    酌後，認為均不足以影響本判決之結果，自無調查之必要，併此敘明。
七、據上論結，本件上訴為無理由，依民事訴訟法第四百四十九條第一項、第七十八
    條，判決如主文。
中　　　華　　　民　　　國　　九十三　　年　　　八　　　月　　  三      日
                              民事第一庭
                                  審判長法  官  尤  豐  彥
                                        法  官  湯  美  玉
                                        法  官  陳  金  圍
正本係照原本作成。
如不服本判決，應於收受送達後二十日內向本院提出上訴書狀，其未表明上訴理由者
，應於提出上訴後二十日內向本院補提理由書狀（均須按他造當事人之人數附繕本）
上訴時應委任律師或具有律師資格之人之委任狀；委任有律師資格者，另應附具律師
及格證書及釋明委任人與受任人有民事訴訟法第四百六十六條之一第一項但書或第二
項（詳附註）所定關係之釋明文書影本。
中　　　華　　　民　　　國　　九十三　　年　　　八　　　月　  　四      日
                                         書記官　章  大  富
附註：
民事訴訟法第四百六十六條之一（第一項、第二項）：
對於第二審判決上訴，上訴人應委任律師為訴訟代理人。但上訴人或其法定代理人具
有律師資格者，不在此限。
上訴人之配偶、三親等內之血親、二親等內之姻親，或上訴人為法人、中央或地方機
關時，其所屬專任人員具有律師資格並經法院認為適當者，亦得為第三審訴訟代理人
。
